臺灣嘉義地方法院民事判決
110年度小上字第9號 
上  訴  人  李清利  
被上訴人    金陽信資產管理股份有限公司

法定代理人  林志亮  
上列當事人間清償債務事件，上訴人對於中華民國110年3月30日
本院嘉義簡易庭110年度嘉小字第36號第一審判決提起上訴，本
院判決如下：
    主  文
上訴駁回。
第二審訴訟費用新臺幣1,500元由上訴人負擔。
    事實及理由
一、被上訴人起訴主張：
  ㈠上訴人在民國93年2月9日和原債權人陽信商業銀行股份有限
    公司（下稱陽信銀行）簽訂信用卡申請書，領用威士信用卡
    /萬事達信用卡（卡號：0000000000000000/00000000000000
    00）使用，依照信用卡約定條款規定，上訴人可以代償積欠
    他行的款項以及在特約商店憑卡簽帳消費，並同意當期應付
    帳款，應該在當期繳款截止日前向陽信銀行全部清償或以循
    環信用方式繳付最低繳金額，逾期清償時，除了喪失期限利
    益外，應該另行給付被上訴人從入帳日（即每月3日）起到
    清償日止，按照年息百分之19.71計算的循環信用利息（依
    據銀行法規定，從104年9月1日起調降年息為百分之15）。
    上訴人從領得信用卡後，在特約商店內消費簽帳及代償積欠
    他行的款項，到96年7月3日為止，還積欠新臺幣（下同）55
    ,295元（其中本金為37,357元）沒有給付(下稱本件借款債
    權)。陽信銀行已經在96年7月31日將本件借款債權讓與給被
    上訴人，並且依據金融機構合併法第14條第3項規定，在96
    年7月29日在民眾日報上公告債權讓與情事。
　㈡上訴人雖然聲請更生，但是在更生程序中並沒有把陽信銀行
    或被上訴人列入債權人清冊，原審法官已經多次詢問上訴人
    並為調查，上訴人也當庭表示確實漏報被上訴人的債權。被
    上訴人自得依信用卡契約及債權讓與的法律關係，提起訴訟
    ，請求上訴人清償本件借款債權。
  ㈢聲明：上訴駁回。
二、上訴人則以：
  ㈠本件信用卡申請書確實是上訴人所寫，但是上訴人沒有陽信
    銀行的信用卡，根本不知道有陽信銀行這筆債務。上訴人因
    為負欠卡債，先前已經依法聲請更生，是由法律扶助基金會
    律師幫上訴人處理，律師跟我說有通知全部債權人，陽信銀
    行也沒有加入更生的債權人。上訴人聲請更生案，已經本院
    98年度司執消債更字第57號裁定，並且在100年2月22日確定
    終結，上訴人也已經清償，本件顯然是重覆請求。
  ㈡上訴人在提起上訴後另外陳稱：請被上訴人提出原始借貸文
    件，說明對上訴人債權如何取得，債權是否罹於時效。
  ㈢聲明：原判決不利於上訴人部分廢棄；上開廢棄部分，被上
    訴人在第一審之訴駁回。
三、得心證之理由：
  ㈠依據民事訴訟法第436 條之32第2 項準用第449 條第1 項的
    規定，小額訴訟的第二審法院認上訴為無理由時，應該為駁
    回上訴的判決；另外依據同法第436條之29第2款規定，依照
    上訴意旨足以認定上訴為無理由時，小額程序的第二審判決
    ，可以不經言詞辯論。依照前述規定，依據上訴人提出的上
    訴理由（上訴意旨），在法律上不能獲得更有利於己的判決
    結果時，上訴就沒有理由，第二審法院就可以不經言詞辯論
    ，判決駁回上訴。
　㈡次按「當事人於第二審程序不得提出新攻擊或防禦方法。但
    因原法院違背法令致未能提出者，不在此限。」民事訴訟法
    第436條之28有明文規定。上訴人在提起上訴時請求查明本
    件借款債權是否已經罹於時效等語。但是上訴人在原審時並
    沒有主張（提出）這項防禦方法（抗辯），而且也沒有事證
    足以認定是因為原審違背法令導致上訴人沒有提出這項新的
    防禦方法，依照前述規定，自不允許上訴人提出這項新的防
    禦方法（抗辯）。
  ㈢依據上訴人其餘上訴理由，不能為上訴人有利的認定，上訴
    為無理由：
　⒈上訴人有持陽信銀行信用卡刷卡消費的事實：
　　被上訴人主張上訴人前向陽信銀行申辦信用卡使用，積欠本
    金37,357元及利息、違約金沒有清償，陽信銀行已經在96年
    7月31日把本件借款債權讓與給被上訴人，並且在96年7月29
    日登報公告等情，上訴人雖然否認。但是，被上訴人已經提
    出陽信銀行信用卡申請書、信用卡約定條款、信用卡消費明
    細表、信用卡單月帳務資料（96年6月份）、債權讓與證明
    書以及民眾日報公告等為證據。經查，上訴人已經承認本件
    陽信銀行信用卡申請書是上訴人所書寫，依照事理，如果不
    是要向陽信銀行申請信用卡使用，為何會填具信用卡申請書
    ，是則上訴人辯稱沒有陽信銀行的信用卡等情，已經難以採
    信。再者，前述信用卡申請書是93年1月29日申請，其上記
    載第二筆代償資料是「中信東嘉義」，代償金額49,000元，
    和信用卡消費明細記載93年2月11日（消費日）新增代償金
    額（中信東嘉）49,000元相符（原審卷第17至18頁、第59頁
    ），而且上訴人從93年3月起到95年5月為止，每月都到超商
    、郵局或臨櫃繳納部分卡費(原審卷第59至86頁)，如果上訴
    人沒有陽信銀行信用卡，怎可能刷卡代償、消費，而且又按
    月繳納卡費？上訴人前述抗辯，不足採信。被上訴人前述主
    張的事實，應該可以相信是真實的。又被上訴人是從陽信銀
    行授讓本件借款債權，而原告所提出本院民事庭100年3月2
    日函所記載的債權人，並沒有陽信銀行(原審卷第35頁)，本
    件借款債權自不可能在更生程序受償。因此，上訴人辯稱本
    件是重覆請求等語，也不能採信。
  ⒉被上訴人沒有在更生程序申報本件借款債權，是因不可歸責
    於被上訴人的事由，上訴人仍然應該依照更生條件負履行責
    任：
  ⑴按「債務人聲請更生時，應提出財產及收入狀況說明書及其
    債權人、債務人清冊。」、「債務人依更生條件全部履行完
    畢者，除本條例別有規定外，已申報之債權未受清償部分及
    未申報之債權，均視為消滅。但其未申報係因不可歸責於債
    權人之事由者，債務人仍應依更生條件負履行之責。」，消
    費者債務清理條例（下稱消債條例）第43條第1項、第73條
    第1項有明文規定。依照消費者債務清理條例施行細則第30
    條之1的規定，債務人依據消債條例第73條第1項但書規定應
    該履行的債務，準用同條例第55條第2項規定，在更生方案
    所定清償期間屆滿後，債務人仍然應該負清償責任。依照前
    述規定，債權人在更生程序沒有申報債權，是因為不可歸責
    於己的事由所致，債務人仍然應該依照更生條件負履行責任
    ，債權人的債權在更生條件範圍內，為不免責債權。但是，
    為了避免其他債權人依更生方案受償因此受影響，這種不免
    責債權應該準用消債條例第55條第2項的規定，在更生方案
    所定清償期間屆滿後，債務人才應該負清償責任，而且該債
    權已屆清償期，債務人不可以再要求分期清償，而應依更生
    條件清償的成數一次清償，以兼顧債務人、不可歸責債權人
    以及其他債權人的利益。
　⑵再按制訂消債條例，是為了使負債務的消費者可以依照該條
    例所定的程序清理債務，來調整他與債權人以及其他利害關
    係人的權利義務關係，保障債權人的公平受償，謀求消費者
    經濟生活的更生以及社會經濟的健全發展。依照消債條例第
    43條第1項規定，債務人聲請更生時，應該提出財產及收入
    狀況說明書及其債權人、債務人清冊。是債務人在聲請更生
    時，應該以最大誠信，忠實查報所有債權、債務關係，據實
    陳報債權人、債務人清冊。讓法院裁定開始更生或清算程序
    後，依消債條例第47條第1項所為的公告，可以依同條第4項
    規定，送達給各該債權人，讓債權人知悉債務人已經法院裁
    定開始更生程序，以及法院所定申報、補報債權期間，而得
    申報其債權。如果因為債務人沒有把特定債權人列入債權人
    清冊，而且法院也不知道該債權存在，導致法院裁定開始更
    生程序後，沒有向該債權人送達消債條例第47條第1項的公
    告，縱然依據消債條例第14條第2項規定擬制發生送達效力
    ，也不能據此認該債權人已經知悉公告的內容。而且，沒有
    受法院送達前述公告的債權人，對於法院的公告並沒有注意
    義務，如果他未能依據其他情事或途徑知悉公告內容，則該
    債權人沒有在申報或補報期間申報債權，就不能認為有過失
    而有可以歸責的事由。
　⑶經查，依據被上訴人所提消費明細表，上訴人是從95年6月起
    才沒有依約繳款，到上訴人98年1月間聲請更生時，才不過2
    年多，時間經過並沒有很長，上訴人只要忠實確認查報，應
    該沒有不知道該債權存在的道理；又上訴人處於負債的狀態
    ，縱使發生債權讓與的情事，也應該在聲請更生時，把原債
    權人記載在債權人清冊，由法院通知原債權人，使受讓的債
    權人有知悉債務人聲請更生的機會，而可以藉由更正債權人
    名稱依照同一更生方案受償，才算公平。準此，上訴人沒有
    在聲請更生程序以及後續更生方案認可程序中陳報被上訴人
    的債權，法院因此沒有對被上訴人送達公告，致使被上訴人
    未能在申報債權期間屆滿前及時申報債權，應認屬不可歸責
    被上訴人的事由，上訴人雖然已經依更生條件全部履行完畢
    ，依據消債條例第73條第1項但書規定，仍應依更生條件負
    履行責任。是則，上訴人抗辯本件借款債權應視為消滅等語
    ，與前述法律規定不合，不能採信。
  ⒊依照以上論斷，被上訴人就本件借款債權可以在更生條件範
    圍內請求上訴人履行。被上訴人主張債權計算到裁定開始更
    生前1日（98年7月22日）止，債權金額為70,404元【計算式
    ：37,357元×（2＋19/365)×19.71％＝15,109元，元以下四捨五
    入，下同；55,295元＋15,109元＝70,404元】，就這項計算金
    額，上訴人並沒有提出爭執；本院98年度司執消債更字第57
    號裁定認可更生方案的清償比例為百分之34.87，準此計算
    上訴人應償還的金額是24,550元【計算式：70,404元×34.87
    ％＝24,550元】。因此，被上訴人可以請求上訴人給付的金額
    為24,550元，超過前述金額範圍的債權，已經消滅，被上訴
    人不得向上訴人請求償還。
  ㈣從而，被上訴人依據信用卡契約及債權讓與的法律關係以及
    消債條例第73條但書規定，請求上訴人給付24,550元，為有
    理由，應該准許；超過前述准許範圍的請求，欠缺法律依據
    ，應該駁回。原審就前述應該准許部分，為上訴人敗訴的判
    決，在法律上並沒有違誤，上訴意旨仍依據前述主張指摘原
    審該部分判決不當，請求廢棄改判，為無理由，應該駁回。
    又依據上訴人在上訴狀所載上訴理由，顯然無法獲得更有利
    於己的判決結果，依照民事訴訟法第436條之29條第2款規定
    ，本院不經言詞辯論，直接以判決駁回上訴。
四、訴訟費用負擔的依據：民事訴訟法第78條。
中　　華　　民　　國　　110 　年　　6 　　月　　4 　　日
                  民事第三庭審判長法　官　洪挺梧
                                  法　官　林芮伶
                                  法　官　林望民
以上正本係照原本作成。
本判決不得上訴。        
中　　華　　民　　國　　110 　年　　6 　　月　　4 　　日
                                  書記官　王立梅